【裁判字號】    90,訴,844
【裁判日期】    900913
【裁判案由】    偽證
【裁判全文】
臺灣彰化地方法院刑事判決                            九十年度訴字第八四四號
    公  訴  人  臺灣彰化地方法院檢察署檢察官
    被      告  乙○○
    選任辯護人  李振祥律師
    被      告  甲○○
右列被告等因誣告案件，經檢察官提起公訴（九十年度偵字第五一一號），本院判決
如左：
    主      文
乙○○、甲○○均無罪。
    理      由
一、公訴意旨略以：被告乙○○與甲○○皆明知丙○○並未於民國八十八年十一月十
    五日二時，在彰化縣二水鄉○○路○段九二號住處，將陳泓銘失竊之身分證一張
    交給甲○○，竟基於共同之偽證犯意聯絡，由乙○○供前具結，於臺灣彰化地方
  法院檢察署八十八年度偵字第一０七七五號案件之八十八年十一月二十九日偵查
    中、及本院八十九年度易字第一二二號案件中之八十九年三月八日、四月十九日
    審理中，先後三次就丙○○有於前揭時、地將陳泓銘身分證交給甲○○之重要事
    項為虛偽陳述。甲○○亦供前具結，於本院八十九年度易字第一二二號案件之八
    十九年三月八日、四月五日、四月十九日審理中，三次就丙○○確有於前揭時、
    地將陳泓銘身分證交給伊之重要事項而為虛偽陳述。因認被告二人涉犯刑法第一
    百六十八條偽證罪嫌云云。
二、按犯罪事實應依證據認定之，無證據不得推定其犯罪事實，刑事訴訟法第一百五
    十四條定有明文。而刑事訴訟法上所謂認定犯罪事實之證據，係指足以認定被告
    確有犯罪行為之積極證據而言，該項證據自須適合於被告犯罪事實之認定，始得
    採為斷罪資料，最高法院二十九年上字第三一０五號著有判例。又認定犯罪事實
    所憑之證據，無論係直接證據或間接證據，其為訴訟上之證明，須於通常一般之
    人均不致有所懷疑，而得確信其為真實之程度者，始得據為有罪之認定，倘其證
    明尚未達到此一程度，而有合理之懷疑存在，復無其他調查途徑可尋，法院即應
    為無罪之判決，最高法院七十六年台上字第四九八六號判例足資參照。
三、訊據被告等二人，均矢口否認有前揭偽證犯行，被告乙○○辯稱：我當時只有在
    看藝品，我是和甲○○一起去的，我所講的都是事實等語；被告甲○○辯稱：當
    時我有在丙○○家裡施食安非他命，丙○○也確實有拿身分證給我等語。經查：
    被告甲○○於警訊中供稱：「（陳泓銘身分證）不是我竊取的，是丙○○於八十
    八年十一月十五日二時許二水鄉○○村○○路○段九十二號內交給我」、「要申
    請行動電話」、「丙○○告訴我陳泓銘是他的朋友，是陳泓銘託丙○○代為申請
    」等語，於臺灣彰化地方法院檢察署八十八年度偵字第一０七七五號案件八十八
    年十一月十六日偵查中供稱：「丙○○拿給我說要辦行動電話，他說是朋友拜託
    他，他拜託我。我有辦法找到丙○○‧‧‧」，於同年十一月二十九日偵查中供
    稱：「八十八年十一月十五日二點多，在他（指丙○○）家給我的，是丙○○叫
    我去他家的」、「他說他朋友拜託他申請行動電話，然後他來拜託我」等語；被
    告乙○○於同日供稱：「‧‧‧我是和甲○○在八十八年十一月十四日深夜去丙○○家找他，甲○○說丙○○要拿身分證給他辦大哥大，我有看到丙○○拿身分
    證給甲○○，就是拿卷附的那張」等語（分見該偵卷第十四頁背面、二二頁背面
    、二三頁）。又於本院八十八年度易字第一二二號案件八十九年三月八日庭訊之
    供詞，被告乙○○對有無與甲○○在八十八年十一月十五日二時去丙○○家之陳
    述，供稱：「有，我與甲○○在一起，林某接到丙○○的電話說有事，過去時謝
    某拿一張身分證給林某說要辦行動電話，我們看不是丙○○的，問他這張有無問
    題，他說沒有，以那張身分證去辦。」等語（見該卷第四五頁背面），被告甲○○供稱：「朋友關係（與丙○○之關係），一開始打電話給我說有事，叫我過去
    ，我與乙○○一同過去，他就拿一張身分證要我幫他辦一支行動電話，因不是他
    的，我問他這張身分證有無問題，他說沒有，且說是朋友託他辦的，並說是他朋
    友，要我辦一支行動電話給他」等語（見該卷第四六頁）。又於八十九年四月十
    九日庭訊時被告甲○○供稱：「當天一、二點丙○○打電話給我，我在社頭正在
    開車並與乙○○在一起，他在我旁邊，我去丙○○家說話約五分鐘，丙○○自他
    屁股後面的口袋拿出來身分證，並告訴我要幫他辦行動電話，我有問這張又不是
    你的，他說是朋友託他辦的，並說這張沒有問題，當時他是坐著拿給我的，是要
    我代辦民營行動電話，但丙○○還沒有拿費用給我，因為我還沒有辦好所以還沒
    收，且我有問他要辦何門號，他則說都可以。」等語（見該卷第八五頁），被告
    乙○○：「是丙○○在當天十一、二點我在甲○○的車上，剛自斗六回來正在半
    路，我們自省道回來，接到電話就過去，去時時間已是一、二點，我們去之後說
    話說了一、二十分鐘丙○○才拿出身分證給我們，但那張身分證在我們沒去前就
    已放在桌上了，我去時已看到桌上有張身分證，他自桌上拿給我的，並告訴我們
    說要辦行動電話的，看到身分證不是本人便問為何不是本人及他本人現於何處，
    丙○○說是他朋友託他辦的，甲○○也沒問說要辦何門號，且甲○○也沒帶任何
    資料過去。」等語，此證詞在時間上並無不符，被告二人到達丙○○家是十五日
    一、二點，二人均明確陳述，所供於車上曾接到丙○○打來電話才去謝家，亦無
    不合，至於身分證從何處取出雖有不同之陳述，但事發至該次訊問時已逾五個月
    之久，對於事態之細節難免記憶模糊，或多或少必有出入，乃人之常情，何況就
    本案情之重要關係者，係在於丙○○有無交付陳泓銘之身分證給被告甲○○，而
    被告等二人就該重要關係事項「那天晚上確到丙○○二水家中拿身分證」之事實
    均一致，尚難因被告等二人何時接到丙○○電話、丙○○何時將該身分證交付、
    該身分證又自何處取出、被告甲○○有無詢問欲辦何門號等情節有不符，即認被
    告等二人係故意虛偽陳述，再觀丙○○於屢次訊問中均供稱被告二人於八十八年
    十一月十五日二時一起去到伊家，足證被告二人確均在場之事實，並非虛偽。雖
    丙○○一再否認交付身分證之事實，但對於被告二人於當時三更半夜去到他家之
    目的，則屢次為不同之陳述，於本院八十九年度易字第一二二號案件八十九年二
    月二日庭訊中供稱：「他（指甲○○）當晚有來找我，問有無工作給他做‧‧‧
    」、「去我家共有三人，是去看我收取之圖畫‧‧‧」等語，同年月二十二日供
    稱：「那晚去我家說他有王八卡看有何人要‧‧‧」等語，同年三月八日供稱：
    「‧‧‧他們二人還有另一個人去我家為了要看石頭及畫‧‧‧」等語（見該卷
    第四七頁），是否可採亦有可疑，而人對於事態細節之記憶，難免或多或少有模
    糊出入之處，是難以徒憑被告等二人非重要關係事項之陳述有出入之處，即據以
    認定二人有偽證之故意，此外又查無其他之證據足資證明二人有何共謀偽證之處
    ，此部分之犯罪既不能證明，依法自應諭知無罪判決。
據上論斷，依刑事訴訟法第三百零一條第一項，判決如主文。
本案經檢察官吳祚延到庭執行職務。
中      華      民      國    九十      年      九      月     十三     日
                                  臺灣彰化地方法院刑事第二庭
                                      法      官  李  水  源
右正本證明與原本無異。
如不服本判決，應於判決送達後十日內，向本院提出上訴狀( 須附繕本 )。
                                      法院書記官  廖  建  興
中      華      民      國    九十      年      九      月     二十     日


司法院資訊處製作；財團法人民間司法改革基金會備份。
